【裁判字號】    97,上訴,2881
【裁判日期】    970630
【裁判案由】    毒品危害防制條例
【裁判全文】
臺灣高等法院刑事判決                97年度上訴字第2881號
上  訴  人
即  被  告  甲○○
上列上訴人因違反毒品危害防制條例案件，不服臺灣士林地方法
院96年度訴字第1212號，中華民國97年2月18日第一審判決（起
訴案號：臺灣士林地方法院檢察署96年度毒偵字第2410、2546號
），提起上訴，本院判決如下：
    主  文
上訴駁回。
    理  由
一、按不服地方法院之第一審判決而上訴者，應向管轄第二審之
    高等法院為之。上訴書狀應敘述具體理由。上訴書狀未敘述
    上訴理由者，應於上訴期間屆滿後20日內補提理由書於原審
    法院，逾期未補提者，原審法院應定期間先命補正。第二審
    法院認為上訴書狀未敘述理由或上訴有第362條前段之情形
    者，應以判決駁回之。但其情形可以補正而未經原審法院命
    其補正者，審判長應定期間先命補正。刑事訴訟法第361條
    、第367條，分別定有明文。所謂不服第一審判決之具體理
    由，必係依據卷內既有訴訟資料或提出新事證，指摘或表明
    第一審判決有何採證認事、用法或量刑等足以影響判決本旨
    之不當或違法，而構成應予撤銷之具體事由，始克當之（例
    如：依憑證據法則具體指出所採證據何以不具證據能力，或
    依憑卷證資料，明確指出所為證據證明力之判斷如何違背經
    驗、論理法則）；倘僅泛言原判決認定事實錯誤、違背法令
    、量刑失之過重或輕縱，而未依上揭意旨指出具體事由，或
    形式上雖已指出具體事由，然該事由縱使屬實，亦不足以認
    為原判決有何不當或違法者（例如：對不具有調查必要性之
    證據，法院未依聲請調查亦未說明理由，或援用證據不當，
    但除去該證據仍應為同一事實之認定），皆難謂係具體理由
    ，俾與第二審上訴制度旨在請求第二審法院撤銷、變更第一
    審不當或違法之判決，以實現個案救濟之立法目的相契合，
    並節制濫行上訴（最高法院97年度臺上字第892號判決參照
    ）。是以上訴人之上訴書狀或補提之上訴理由書，雖有敘述
    上訴理由，惟並未具體敘述第一審判決有上述違法、不當情
    形，即與未敘述具體理由無異，其所為上訴，即不符合上訴
    之法定要件。
二、又刑事審判旨在實現刑罰權之分配的正義，故法院對有罪被
    告之科刑，應符合罪刑相當之原則，使輕重得宜，罰當其罪
    ，以契合社會之法律感情，此所以刑法第57條明定科刑時應
    審酌一切情狀，尤應注意該條所列10款事項以為科刑輕重之
    標準，並於同法第59條賦予法院以裁量權，如認「犯罪之情
    狀可憫恕者，認科以最低度刑仍嫌過重者，得酌量減輕其刑
    ，俾使法院就個案之量刑，能斟酌至當。而量刑輕重係屬事
    實審法院得依職權自由裁量之事項，苟已斟酌刑法第57條各
    款所列情狀而未逾越法定刑度，不得遽指為違法」（最高法
    院72年度臺上字第6696號判例參照）。
三、本件被告甲○○不服原判決，提起上訴，上訴書理由略以：
    被告所犯本件施用毒品案件，乃被告之單一行為，僅戕害個
    人身心健康，並未危害他人及社會，且被告雖有施用毒品之
    犯意，但情節輕微，犯後亦坦承不諱，顯有心悔改，依刑法
    第57條、第59條規定，審酌被告犯罪之動機、目的、手段、
    智識程度、犯罪後態度良好、反社會性之程度較低等情狀，
    被告犯罪情狀可憫恕，得酌量減輕其刑。原審判處被告應執
    行有期徒刑1年8月，量刑過重，爰請求本院酌量減輕其刑云
    云。
四、本院查：
（一）被告前於民國94年3月25日，因違反毒品危害防制條例施
      用第2級毒品案件，經臺灣士林地方法院以94年度毒聲字
      第111號裁定送觀察勒戒後，認有繼續施用毒品傾向，於
      同年5月18日由同法院以94年度毒聲字第182號裁定令入戒
      治處所施以強制戒治，迄至95年1月17日停止戒治，由臺
      灣士林地方法院檢察署檢察官於95年2月14日以95年度戒
      毒偵字第9號為不起訴處分。又於96年3月28日因持有第1
      級毒品罪，經臺灣士林地方法院以96年度簡字184號判處
      有期徒刑3月，同年4月20日確定。另於96年3月29日因施
      用第1級毒品罪，經臺灣士林地方法院以95年度訴字第107
      4號判處有期徒刑9月，同年4月20日確定。上開2罪於96年
      8月27日經臺灣士林地方法院以96年度聲減字第1717號裁
      定減為有期徒刑4月又15日及1月又15日，應執行有期徒刑
      5月15日，於同年10月17日易科罰金執行完畢。有本院被
      告前案紀錄表在卷可查。
（二）詎被告竟仍不知悔改，另基於施用第1級毒品海洛因之犯
      意，於96年7月25日上午10時許，在臺北縣淡水鎮○○路2
      9巷內空地，以針筒注射之方式，非法施用第1級毒品海洛
      因1次，於同日上午10時30分許，當場為警查獲，並扣得
      其所有供施用海洛因所用之注射針筒1支及殘渣袋1個。復
      另基於施用第1級毒品海洛因之犯意，於96年9月27日上午
      9時許，在臺北縣淡水鎮○○街土地公廟，以針筒注射之
      方式，非法施用第1級毒品海洛因1次，同日上午10時許，
      因係列管煙毒人口經警通知到案，採其尿液送臺灣檢驗科
      技股份有限公司檢驗之結果，呈鴉片類陽性反應，因而查
      獲。被告於原審準備程序對上開事實供承不諱，原審合議
      庭裁定由受命法官獨任以簡式審判程序審理，以被告犯毒
      品危害防制條例第10條第1項之施用第1級毒品罪，並審酌
      被告前因施用毒品，經觀察、勒戒及強制戒治，仍未能戒
      斷毒癮，再施用足以導致人體機能發生依賴性、成癮性及
      抗藥性等障礙之第1級毒品海洛因，戕害自身健康，其犯
      後尚能坦承犯行等情事，分別量處被告有期徒刑10月及1
      年，應執行有期徒刑1年8月。原判決認事用法尚無不當，
      量刑亦稱妥適。
（三）本件被告於毒品危害防制條例施行後，既曾經接受觀察、
      勒戒及強制戒治，又經法院判處徒刑，復犯本件施用第1
      級毒品罪，顯見被告確有施用毒品難以戒斷之習性。被告
      提起上訴，上訴理由以其施用第1級毒品犯行，僅戕害個
      人身心健康，並未危害他人及社會，且犯後坦承不諱，有
      心悔改，請求從輕量刑，然未具體指摘原判決關於認定事
      實及適用法律，有何違法或不當之處。依首揭說明，本件
      上訴不合上訴之法定要件，應予駁回，並不經言詞辯論為
      之。
五、據上論斷，應依刑事訴訟法第367條前段、第372條，判決如
    主文。
中    華    民    國    97    年    6     月    30    日
            刑事第十三庭  審判長法  官  曾德水
                                法  官  林婷立
                                法  官  談  虎
以上正本證明與原本無異。
如不服本判決，應於收受送達後十日內向本院提出上訴書狀，其
未敘述上訴之理由者並得於提起上訴後十日內向本院補提理由書
（均須按他造當事人之人數附繕本）。
                                書記官  黃家麟
中    華    民    國    97    年    6     月    30    日
附錄：本案論罪科刑法條全文
毒品危害防制條例第10條
施用第1級毒品者，處6月以上5年以下有期徒刑。
施用第2級毒品者，處3年以下有期徒刑。


司法院資訊處製作；財團法人民間司法改革基金會備份。
